臺灣高等法院臺中分院刑事判決　　　　　　　　　九十一年度上易字第一四五七號
　　上　訴　人　臺灣彰化地方法院檢察署檢察官
　　被　　　告　甲○○
　　選任辯護人　林溢根
右上訴人因被告詐欺案件，不服臺灣彰化地方法院八十九年度易字第一二五四號中華
民國九十一年四月二十九日第一審判決（起訴案號：臺灣彰化地方法院檢察署八十八
年度偵字第九八八一號），提起上訴，本院判決如左：
    主      文
原判決撤銷。
甲○○連續意圖為自己不法之所有，以詐術使人將本人之物交付，處有期徒刑肆月，
如易科罰金，以參佰元折算壹日。
    事      實
一、甲○○於民國（下同）八十四年五月二十一日出租其位在彰化縣溪湖鎮○○路上
    之檳榔攤與告訴人乙○○○，雙方約定租金每月新臺幣（下同）五千元，包括水
    、電費在內，嗣於八十六年五月十八日，因上述檳榔攤需裝設冷氣，甲○○乃於
    該檳榔攤原使用之電表（電號00000000000）另設一副電表供告訴人
    之檳榔攤使用，雙方並約定每度電費以二．一元計算收費，每二個月收費乙次。
    詎甲○○竟基於意圖為自己不法所有之概括犯意，明知自八十六年五月十八日起
    至八十八年八月五日止，上開告訴人租用之檳榔攤分表用電度數僅六千六百二十
    度，電費依每度二．一元計算，應僅為一萬三千九百零二元，竟於每次向告訴人
    收取電費時均以十倍之金額計算，共計收取十三萬九千零二十元，連續多次向告
    訴人詐取超額之電費。並於告訴人提出質疑時，向告訴人詐稱其所裝設副電表係
    標準表，故其依副電表所核算之電費應屬正確，且其有找水電工來看過，沒有問
    題云云，致告訴人陷於錯誤而交付自八十六年五月十八日起至八十八年八月五日
    止總計十三萬九千零二十元之電費（扣除應繳電費一萬三千九百零二元，被詐得
    十二萬五千一百一十八元）。嗣告訴人另於八十八年八月五日將分表重新安裝至
    案外人陳俊宇家中，發現電費差距甚大，始查悉上情。
二、案經乙○○○訴由臺灣彰化地方法院檢察署檢察官偵查起訴。
    理      由
一、訊據被告甲○○矢口否認涉犯右揭犯行，辯稱：告訴狀後附之電表照片，並非伊
    幫告訴人裝設之分表，告訴人向伊承租檳榔攤之期間，依其為告訴人裝設之分表
    所顯示之用電總度數，係六萬六千二百度，並非告訴人所稱之六千六百二十度；
    又伊每二個月與告訴人會算電費一次，會算前伊多會找告訴人一起去看分表度數
    ，有時則係告訴人自己會先去看分表之度數，而後渠等將該次分表度數扣除前次
    度數後乘以二點一元，即為告訴人此二個月所應付之電費，因平時其先生黃俊卿
    會向告訴人拿檳榔賒帳，故其係以上開告訴人應付電費與黃俊卿賒欠告訴人之檳
    榔款項互為扣抵，即如告訴人應付電費超過黃俊卿應付與告訴人之檳榔款項，則
    其只向告訴人收取扣抵後之費用；反之，伊則將黃俊卿賒欠告訴人之檳榔費用還
    給告訴人，伊無詐欺之行為等語。惟查被告甲○○有前揭犯行，業據告訴人乙○
    ○○指訴甚詳，且證人即台灣電力公司彰化所稽查股業務管理師陳宗貴於偵查中
    證述：「依卷內（電表）照片所示該分表用電數為六千六百二十度˙˙˙該戶屬
    一般電力用電，基本費一百三十一元（每月），另每用一度冬天是一˙五六元，
    夏天為一˙六五元˙˙˙該電表六月份是一一六度，七月份是一一九二度，八
    月份是八四一度，總金額應不會超過一萬元˙˙˙其度數是所有分表加起來的總
    度數」（見偵查卷第三十四、三十五頁），另證人洪世明亦證稱：「該電表我有
    會同台電溪湖所人員看過，因被告認電表所示為六萬六千二百度，告訴人認為是
    六千六百二十度，經查看後，應為六千六百二十度，該電表並無被動手腳，被告
    當時並承認收六萬多度的錢」（見偵查卷第三十六頁），依該電表所示用電度數
    （依夏天之高電費計算）計算電費，僅一萬零九百二十三元，被告向告訴人所收
    電費則逾十倍，又依被告用電總表電於八十八年六至八月三個月亦在一萬元之內
    ，而告訴人已指明該三個月被告向其所收取電費即高達一萬九千元，超過總電表
    所示之費用，且告訴人指訴曾向被告反應，而被告則稱曾找水電來看說沒有問題
    等語，被告有向告訴人施詐，超收電費之事實已甚明確。被告所辯誤將六千六百
    二十度認為係六萬六千二百度云云，顯係卸責之詞，自不足採，又被告已承認收
    取六萬多度之電費，因此不論被告有無以電費與告訴人抵償檳榔、飲料之費用，
    對被告之詐欺犯行並不影響，被告犯行堪以認定。
二、核被告所為係犯刑法第三百三十九條第一項之詐欺取財罪，被告多次犯行，時間
    相近，所犯又係構成要件相同之罪名，顯係基於概括犯意而為之，為連續犯，應
    依刑法第五十六條規定，論以一罪，並加重其刑。另被告行為後，刑法第四十一
    條業於九十年一月十日修正公布，同年月十二日生效，修正後刑法第四十一條第
    一項前段規定「犯最重本刑為五年以下有期徒刑以下之刑之罪，而受六個月以下
    有期徒刑或拘役之宣告，因身體、教育、職業、家庭之關係或其他正當事由，執
    行顯有困難者，得以一元以上三元以下折算一日，易科罰金。」，修正前刑法第
    四十一條規定「犯最重本刑為三年以下有期徒刑以下之刑之罪，而受六個月以下
    有期徒刑或拘役之宣告，因身體、教育、職業、家庭之關係，執行顯有困難者，
    得以一元以上三元以下折算一日，易科罰金。」，比較新舊法結果，以新法較有
    利於行為人，本件自應適用裁判時之法律即修正後刑法第四十一條第一項前段之
    規定就被告所宣告之刑，併為諭知易科罰金之折算標準。原審未加詳查而為被告
    無罪之判決，即有未當。檢察官上訴據此指摘原審判決不當，其上訴為有理由，
    應由本院將原審判決撤銷改判，爰審酌被告未有前科，詐得之款項不多，迄不償
    還詐得金錢，又狡辯犯行等一切情狀，衡情量處如主文第二項所示之刑，並諭知
  易科罰金之折算標準。
三、據上論結，應依刑事訴訟法第三百六十九條第一項前段、第三百六十四條、第二
    百九十九條第一項前段、刑法第二條第一項前段、第五十六條、第三百三十九條
    第一項、第四十一條第一項前段、罰金罰鍰提高標準條例第一條前段、第二條，
    判決如主文。
本案經檢察官丙○○到庭執行職務。
中　　　華　　　民　　　國　　　九十一　 年　　   十      月    二十二  日
                                    臺灣高等法院臺中分院刑事第三庭
                                          審判長法　官  陳  朱  貴
                                                法　官　廖　柏　基
                                                法  官　劉　連　星
右正本證明與原本無異。
不得上訴。
                                                書記官　李　妍　嬅
中　　　華　　　民　　　國　　　九十一　 年　　   十      月    二十二  日
附錄法條：
刑法第三百三十九條第一項：
意圖為自己或第三人不法之所有，以詐術使人將本人或第三人之物交付者，處五年以
下有期徒刑、拘役或科或併科一千元以下罰金。
                                          Ｒ
